臺灣臺中地方法院民事簡易判決
111年度豐簡字第11號
原      告  陳正義（即陳江美華之繼承人）

            陳振民（即陳江美華之繼承人）

            陳小雯（即陳江美華之繼承人）

            陳振翌（即陳江美華之繼承人）

上  一  人
訴訟代理人  林益堂律師
被      告  豐原汽車客運股份有限公司

法定代理人  林伯洋  
訴訟代理人  蔡閔清  
被      告  李宏杰  
訴訟代理人  張峻榕  
上列當事人間請求損害賠償事件，本院於民國111年3月8日言詞
辯論終結，判決如下：
主      文
被告應連帶給付原告新臺幣384,095元，及自民國110年11月30日
起至清償日止，按年息百分之5計算之利息。
原告其餘之訴駁回。
訴訟費用由被告連帶負擔。
本判決第一項得假執行。
    事實及理由
壹、程序方面
    按當事人死亡者，訴訟程序在有繼承人、遺產管理人或其他
    依法令應續行訴訟之人承受其訴訟以前當然停止；當事人有
    訴訟代理人者，訴訟程序不因其法定代理權消滅而當然停止
    ；當事人不聲明承受訴訟時，法院亦得依職權，以裁定命其
    續行訴訟，民事訴訟法第168條、第173條、第178條分別定
    有明文。查原告陳江美華於起訴後死亡，繼承人為陳江美華
    之夫陳正義，及陳江美華之子女陳振翌、陳振民、陳小雯，
    本院且於民國111年3月29日裁定陳正義、陳振翌、陳振民、
    陳小雯承受訴訟，合先敘明。
貳、實體方面　　
一、原告主張：被告李宏杰係被告豐原汽車客運股份有限公司（
    下稱豐原客運）之公車司機，於民國110年8月14日12時18分
    許，駕駛車牌號碼號633-FX民營客運大客車，沿臺中市豐原
    區三環路中間車道往三豐路方向直行，行經三環路11號前時
    ，因其他引起事故之違規或不當行為，不慎碰撞陳江美華所
    有、訴外人陳振翌駕駛且正停等紅燈之車牌號碼000-0000號
    自用小客車（下稱系爭車輛），系爭車輛再推撞前方亦停等
    紅燈由訴外人詹秀朗駕駛之車牌號碼000-0000號自用小客車
    (下稱系爭事故），致系爭車輛毀損，須支出系爭車輛修理
    費用新臺幣（下同）757,460元。而被告豐原客運既為被告
    李宏杰之僱用人，依民法第188條第1項前段規定，自應負連
    帶責任。爰依民法侵權行為之法律關係，請求被告連帶賠償
    600,000元。並聲明：被告應連帶給付原告600,000元，及自
    起訴狀繕本送達翌日起至清償日止按年息百分之5計算之利
    息。
二、被告則以：
　㈠被告豐原客運部分：系爭車輛尚未實際進行維修，故拒絕賠
    償，且零件部分須扣除折舊等語，以資抗辯。並聲明：原告
    之訴駁回。
　㈡被告李宏杰部分：被告為低收入戶且身體狀況不佳，無法支
    付原告請求之金額等語，以資抗辯。並聲明：原告之訴駁回
    。
三、本院得心證之理由：
  ㈠按因故意或過失，不法侵害他人之權利者，負損害賠償責任
    ；受僱人因執行職務，不法侵害他人之權利者，由僱用人與
    行為人連帶負損害賠償責任，民法第184條第1項前段、第18
    8條第1項前段分別定有明文。次按汽車、機車或其他非依軌
    道行駛之動力車輛，在使用中加損害於他人者，駕駛人應賠
    償因此所生之損害；不法毀損他人之物者，被害人得請求賠
    償其物因毀損所減少之價額，民法第191條之2、第196條亦
    規定甚明。原告主張被告李宏杰係被告豐原客運之公車司機
    ，其於上開時、地駕駛客運大客車，不慎與系爭車輛發生碰
    撞等事實，業據其提出臺中市政府警察局道路交通事故當事
    人登記聯單、道路交通事故現場圖、初步分析研判表、現場
    照片、中部汽車股份有限公司LS北台中廠估價單等為證（見
    本院卷第19至43頁）；並經本院向臺中市政府警察局豐原分
    局調取系爭事故相關資料核閱屬實（見本院卷第55至79頁）
    。而被告對此部分均不爭執，堪信原告所有之系爭車輛係因
    被告李宏杰之過失而受有損害，又因被告李宏杰於系爭事故
    發生時為被告豐原客運之受僱人，其因執行職務而不法侵害
    原告之權利，則原告請求被告應負連帶損害賠償責任，洵屬
    有據。
　㈡而民法第196條所謂因毀損減損之價額，得以修復費用為估定
    之標準，但以必要者為限，例如修理材料以新品換舊品應予
    折舊，最高法院79年度第9次民庭會議決議闡釋甚明。本件
    被告既過失不法毀損系爭車輛，已如上述，是揆諸前開規定
    ，自應連帶負侵權行為損害賠償責任，則原告以修復金額作
    為賠償金額，自屬有據。又系爭車輛之零件修理既係以新零
    件更換被損之舊零件，是依上說明，自應將零件折舊部分予
    以扣除。查系爭車輛送修須支出修理費用757,460元，其中
    零件費用596,120元、工資76,690元、烤漆84,650元，此有
    原告提出之估價單附卷可稽(見本院卷第33至43頁)。而依行
    政院所頒「固定資產耐用年數表」及「固定資產折舊率表」
    之規定，自用小客車之耐用年數為5年，依定率遞減法每年
    折舊千分之369，再參照卷附之系爭車輛行車執照影本，其
    上載明該車係於108年6月出廠（見本院卷第45頁，未載日故
    以15日計算），直至110年8月14日系爭事故發生日止，實際
    使用日數約為2年又2月，因此，系爭車輛應以使用2年又2月
    期間計算折舊。依此方式核算扣除折舊額後，得請求之零件
    修理費為222,755元（計算式如附表，元以下四捨五入），
    加計工資76,690元及烤漆84,650元，則被告應賠償之必要修
    理費總計為384,095元（計算式：222,755＋76,690＋84,650＝3
    84,095）。至被告豐原客運雖辯稱系爭車輛尚未維修，惟系
    爭車輛既因系爭事故而受有損害，並經估價修復費用，原告
    自得請求所受損害之維修必要費用；而被告李宏杰抗辯其為
    低收入戶且身體狀況不佳，無力賠償乙節，僅屬個人賠償能
    力之問題，尚不影響其應負賠償責任之認定。
　㈢末按給付無確定期限者，債務人於債權人得請求給付時，經
    其催告而未為給付，自受催告時起，負遲延責任。其經債權
    人起訴而送達訴狀，或依督促程序送達支付命令，或為其他
    相類之行為者，與催告有同一之效力。民法第229條第2項定
    有明文。又遲延之債務，以支付金錢為標的者，債權人得請
    求依法定利率計算之遲延利息。但約定利率較高者，仍從其
    約定利率。應付利息之債務，其利率未經約定，亦無法律可
    據者，週年利率為百分之五，民法第233條第1項、第203條
    亦有明文。經查，本件原告對被告之侵權行為債權，核屬無
    確定期限之給付，既經原告起訴請求被告連帶賠償，而起訴
    狀繕本最末於110年11月29日合法送達被告李宏杰，有送達
    證書可憑(見本院卷第101頁)，被告迄未給付，當應負遲延
    責任。是原告請求自起訴狀繕本送達被告翌日即110年11月3
    0日起，按年息百分之5計算之法定遲延利息，核無不合。
四、綜上所述，原告依侵權行為之法律關係，請求被告連帶給付
    384,095元，及自110年11月30日起至清償日止，按年息百分
    之5計算之利息，為有理由，應予准許；逾此部分之請求，
    則無理由，即應駁回。
五、本判決原告勝訴部分，係適用簡易程序所為被告敗訴之判決
    ，依民事訴訟法第389條第1項第3款規定，應依職權宣告假
    執行。
六、訴訟費用負擔之依據：民事訴訟法第79條、第85條第2項。
    審酌原告敗訴部分係因零件折舊，故訴訟費用命由被告連帶
    負擔。
中　　華　　民　　國　　111 　年　　3 　　月　　31　　日
                  豐原簡易庭    法  官 廖弼妍
如不服本判決，應於送達後20日內，向本院提出上訴狀並表明上
訴理由，如於本判決宣示後送達前提起上訴者，應於判決送達後
20日內補提上訴理由書（須附繕本）。如委任律師提起上訴者，
應一併繳納上訴審裁判費。
以上為正本係照原本作成。
中　　華　　民　　國　　111 　年　　3 　　月　　31　　日
                                書記官  陳貴卿
附表：
折舊時間           金額
第1年折舊值        596,120×0.369=219,968
第1年折舊後價值    596,120-219,968=376,152
第2年折舊值        376,152×0.369=138,800
第2年折舊後價值    376,152-138,800=237,352
第3年折舊值        237,352×0.369×(2/12)=14,597
第3年折舊後價值    237,352-14,597=222,755